臺灣高等法院臺中分院刑事判決　　　　　　　　　　九十一年度上訴字第一三六號
　　上　訴　人　臺灣彰化地方法院檢察署檢察官
　　上　訴　人　乙○○
　　即　被　告
右上訴人等因被告違反毒品危害防制條例案件，不服臺灣彰化地方法院九十年度訴字
第一０一三號中華民國九十年十月二十六日第一審判決（起訴案號：臺灣彰化地方法
院檢察署九十年度毒偵字第二九四九號；併辦案號：九十年度毒偵字第四０八一、四
二一０號），提起上訴，本院判決如左：
      主  文
原判決關於施用第一級毒品暨執行刑部分均撤銷。
乙○○連續施用第一級毒品，累犯，處有期徒刑貳年貳月，扣案之注射針筒參支，均
沒收。
其他上訴駁回。
上開撤銷改判與駁回上訴所處之有期徒刑，應執行有期徒刑貳年捌月，扣案之注射針
筒參支，均沒收。
      事  實
一、乙○○前有妨害兵役、違反槍砲彈藥刀械管制條例、妨害自由、竊盜、偽造文書
    等案件之前科紀錄，其中於民國（下同）八十五年間所犯違反槍砲彈藥刀械管制
    條例罪及妨害自由罪案件，經法院分別判處有期徒刑八月與三月，定應執行刑九
    月確定，於八十六年十二月二十五日執行完畢；於八十七年間所犯竊盜罪及偽造
    文書罪案件，經法院分別判處有期徒刑一年與三月，定應執行刑一年二月確定，
    於八十九年八月一日執行完畢（另涉犯販賣毒品罪嫌部分，經判處無罪確定）。
    其後，在毒品危害防制條例制定公布生效後，曾於八十七年六月間初犯施用毒品
    案件，經台灣台中地方法院檢察署檢察官依據台灣台中地方法院裁定送觀察、勒
    戒後，認有繼續施用毒品之傾向，經檢察官聲請台灣台中地方法院以八十七年度
    毒聲字第三七八號裁定令入戒治處所施以強制戒治一年，於實施滿三個月後經評
    估具戒治成效，由檢察官聲請台灣台中地方法院裁定准予停止戒治，所餘戒治期
    間宣付保護管束，於八十八年七月二日期滿執行完畢，業據台灣台中地方法院檢
    察署檢察官於八十九年二月二十二日以八十九年度戒毒偵字第二號為不起訴處分
    確定。其於五年內，猶不知悔改，復基於概括犯意，自八十九年八月間起，至九
    十年九月三十日止，在彰化縣芳苑鄉王功漁港海埔地或附近海堤等地，將第一級
    毒品海洛因溶成液狀再以針筒注射，約每週施用四至六次，先後連續施用多次；
    又另起犯意，至少於九十年四月十六日當日或前三、四日內某日，在某不詳處所
    ，以燒烤第二級毒品安非他命使成氣體再予吸食方式施用一次。嗣經警據報於九
    十年四月二十五日二月二十一日晚間十一時三十分許，在彰化縣芳苑鄉○○村○
    ○路五十號住處查獲，並扣得其所有，供施打第一級毒品海洛因之注射針筒三支
    ；嗣又於九十年九月七日十三時三十分許、同年月三十日十二時三十分許再分別
    經警查獲。
二、案經彰化縣警察局二林分局報請臺灣彰化地方法院檢察署檢察官偵查起訴，及同
    警分局再報請同署檢察官聲請本院併案辦理。
        理  由
一、訊據上訴人即被告乙○○（以下簡稱被告）固坦承有右揭施用第一級毒品海洛因
    之行為事實，但否認右揭施用第二級毒品安非他命之犯行。經查：被告於前開時
    、地多次施用第一級毒品海洛因經警查獲之事實，除據其自白外，並有供施打海
    洛因用之注射針筒三支扣案可資佐證。再被告為警於查獲時採取之尿液，經鑑驗
    確呈甲基安非他命及嗎啡陽性反應，有卷附彰化縣衛生局煙毒尿液檢驗成績書三
    份附卷可參（分別見台灣彰化地方法院檢察署九十年度毒偵字第二九四九、四０
    八一、四二一０號偵查卷宗），衡之毒品海洛因與安非他命經進入人體內，於當
    日或其後三、四日內，尚可經由檢驗尿液得知之藥理及生理實驗法則，顯認被告
    至少於九十年四月十五日當日或前三、四日內某時刻，有施用第二級毒品安非他
    命一次無訛，其否認施用第二級毒品安非他命一節，顯與事理相悖，殊難採信。
    至被告就施用第一級毒品海洛因之自白部分，則與事實相符。另被告在毒品危害
    防制條例制定公布生效後，曾於八十七年六月間初犯施用毒品案件，經台灣台中
    地方法院檢察署檢察官依據台灣台中地方法院裁定送觀察、勒戒後，認有繼續施
    用毒品之傾向，經檢察官聲請台灣台中地方法院以八十七年度毒聲字第三七八號
    裁定令入戒治處所施以強制戒治一年，於實施滿三個月後經評估具戒治成效，由
    檢察官聲請台灣台中地方法院裁定准予停止戒治，所餘戒治期間宣付保護管束，
    於八十八年七月二日期滿執行完畢，業據台灣台中地方法院檢察署檢察官於八十
    九年二月二十二日以八十九年度戒毒偵字第二號為不起訴處分確定等事實，有不
    起訴處分書及刑案資料查註紀錄表，被告顯係於五年之內，再犯毒品危害防制條
    例第十條第一項、第二項之施用第一、二級毒品罪無訛。本案事證明確，被告犯
    行足以認定。
二、按海洛因與安非他命分屬第一、二級毒品，此稽之毒品危害防制條例第二條第二
    項第一、二款之規定可明。核被告所為，係犯毒品危害防制條例第十條第一項、
    第二項之施用第一、二級毒品罪。其於施用之際持有第一、二級毒品之行為，皆
    應為施用之高度行為所吸收，均不另論罪。被告先後多次施用第一級毒品之犯行
    ，時間緊接，構成要件相同，顯認係基於概括犯意為之，應依刑法第五十六條關
    於連續犯之規定論以一罪，並加重其刑。公訴人就被告施用第一級毒品犯行，雖
    僅起訴被告自八十九年八月間迄九十年二月中旬之行為事實，惟前開事實欄所載
    ，未據公訴人於起訴書敘及之其餘施用第一級毒品犯行，因與已起訴部分之犯罪
    事實，具有連續犯之關係，屬裁判上一罪，為同一案件，依刑事訴訟法第二百六
    十七條之規定，應為起訴效力所及，本院自得併予審判。被告所犯上開二罪，犯
    意各別，構成要件互殊，應分論併罰。又查被告前於八十五年間所犯違反槍砲彈
    藥刀械管制條例罪及妨害自由罪案件，經法院分別判處有期徒刑八月與三月，定
    應執行刑九月確定，於八十六年十二月二十五日執行完畢；於八十七年間所犯竊
    盜罪及偽造文書罪案件，經法院分別判處有期徒刑一年與三月，定應執行刑一年
    二月確定，於八十九年八月一日執行完畢在案之事實，有本院被告全國前案紀錄
    表、台灣彰化地方法院檢察署刑案資料查註紀錄表各一份附卷足按，其於有期徒
    刑執行完畢後，五年以內再犯有期徒刑以上之本罪，為累犯，所犯上開二罪之本
    刑，均應依刑法第四十七條之規定加重之（連續施用第一級毒品罪部分遞加重之
    ）。原審就施用第二級毒品罪部分，以被告此部分罪証明確，適用上開毒品危害
    防制條例第十條第二項，刑法第十一條前段、第四十七條之規定，並審酌被告施
    用毒品，除戕害自身之健康、生命外，並易衍生危害家庭之不良後果，及損耗國
    家、社會之整體利益，及受觀察、勒戒及強制戒治完成，經不起訴處分確定在案
    而更犯之，並審酌被告之素行、犯罪之動機、情節、所生危害及其他犯罪情節，
    並犯後之態度等一切情狀，量處有期徒刑八月，其認事用法，核無違誤，量刑亦
    屬妥適。被告上訴意旨仍執陳詞，否認右揭犯行而指摘原判決不當，經核非有理
    由，應予駁回。至施用第一級毒品部分，原審僅就被告自八十九年八月起至同年
    九月三十日止之犯行判決，自有未當，檢察官執此指摘原判決不當，為有理由，
    應予撤銷改判。爰審酌被告多次施用一級毒品經查獲仍一再施用，其行為除戕害
    自身之健康、生命外，並易衍生危害家庭之不良後果，及損耗國家、社會之整體
    利益，暨其素行、犯罪之動機、情節、所生危害與其他犯罪情節，量處有期徒刑
    貳年貳月，又扣案注射針筒三支係被告所有，已據被告於原審審理時供承在卷，
    參之該三支注射針筒均係在被告個人單獨使用之房間內查扣之事實（見卷附警製
    刑事案件報告書及被告之胞兄謝博文於警訊時之證述），足認係被告所供屬實，
    又衡之該注射針筒之用途，係供施打第一級毒品海洛因之物品無訛，爰依刑法第
    三十八條第一項第二款之規定，併於該罪刑內宣告沒收。另被告上開撤銷改判與
    駁回上訴所處之有期徒刑；應定執行刑為有期徒刑貳年捌月。
據上論結，應依刑事訴訟法第三百六十九條第一項前段、第三百六十四條、第二百九
十九條第一項前段，毒品危害防制條例第十條第一項，刑法第十一條前段、第五十六
條、第四十七條、第五十一條第五款、第三十八條第一項第二款，判決如主文。
本案經檢察官甲○○到庭執行職務。
中      華      民    國      九十一   年       二      月    二十七  日
                                    臺灣高等法院臺中分院刑事第七庭
                                          審判長法  官  林  榮  龍
                                                法  官  黃  日  隆
                                                法  官  江  錫  麟
右正本證明與原本無異。
施用第一級毒品者得上訴，其餘部分部分不得上訴。
如不服本判決應於收受送達後十日內向本院提出上訴書狀，其未敘述上訴之理由者並
得於提起上訴後十日內向本院補提理由書（均須按他造當事人之人數附繕本）。
                                                書記官  陳  美  利
中      華      民      國      九十一   年       三      月     四     日
附錄法條
毒品危害防制條例第十條：
施用第一級毒品者，處六月以上五年以下有期徒刑。
施用第二級毒品者，處三年以下有期徒刑。
                                                                        Ｉ
